臺灣高等法院臺中分院刑事判決　　　 100年度上訴字第1548號
上　訴　人　臺灣彰化地方法院檢察署檢察官
被　　　告　鄭聰吉
選任辯護人　張淑琪律師
上列上訴人因被告違反毒品危害防制條例案件，不服臺灣彰化地
方法院100年度訴字第401號，中華民國100年6月14日第一審判決
（起訴案號：灣彰化地方法院檢察署100年度偵字第776號），提
起上訴，原審法院判決如下：
    主  文
上訴駁回。
    理  由
一、本件公訴意旨略以：被告鄭聰吉明知海洛因及安非他命分別
    係屬列管之第1級毒品及第2級毒品，不得意圖營利非法販售
    他人，竟基於意圖營利販賣海洛因及安非他命之犯意，以其
    持用之0000000000號或0000000000號行動電話作為販賣第1
    級毒品海洛因及第2級毒品安非他命之聯絡工具，先於民國9
    9年7月晚上以前述持用之行動電話與洪春蘭持用之電話號碼
    不詳之行動電話聯繫購毒事宜後，被告單獨前往彰化縣彰化
    市○○路400號洪春蘭與歐賢豐共同居住之租屋處，到達後
    由洪春蘭開門讓被告進入其與歐賢豐之臥室後，被告當場以
    新台幣（下同）10餘萬元之價格販賣第1級毒品海洛因及第2
    級毒品安非他命予洪春蘭一次。被告又於99年8月27日或28
    日晚間，再以前述持用之行動電話與洪春蘭持有之電話號碼
    不詳之行動電話聯繫購毒事宜後，被告再度單獨駕車前往彰
    化縣彰化市○○路某處巷子內，洪春蘭則由歐賢豐駕車載往
    三民路路旁後，與歐賢豐共同徒步前往與被告約定之上揭處
    所，洪春蘭靠近被告駕駛之車輛後，被告旋即搖下駕駛座車
    窗，洪春蘭確認係被告後，即單獨進入被告駕駛之前述車輛
    副駕駛座，被告即當場以23萬5千元販賣第2級毒品安非他命
    予洪春蘭一次，洪春蘭購得前述毒品後，再與在現場等候之
    歐賢豐共同離去，嗣經警於99年10月13日上午7時50分許，
    持臺灣彰化地方法院開立之搜索票，搜索洪春蘭位於台中市
    ○○路19-32號5樓住處及彰化縣彰化市○○路400號租屋處
    ，扣得洪春蘭於99年8月27日或28日晚間向被告購得之安非
    他命，查悉洪春蘭販毒之犯行後，再循線查獲被告前述販毒
    犯行，始悉上情。因認被告涉犯毒品危害防制條例第4條第1
    項之販賣第一級毒品及同條例第4條第2項之販賣第二級毒品
    安非他命罪嫌等語。
二、按犯罪事實應依證據認定之，無證據不得認定犯罪事實；又
    不能證明被告犯罪者，應諭知無罪之判決，刑事訴訟法第15
    4條第2項及第301條第1項分別定有明文。次按刑事訴訟法上
    所謂認定犯罪事實之證據，係指足以認定被告確有犯罪行為
    之積極證據而言；如未能發現相當證據或證據不足以證明，
    自不能以推測或擬制之方法，以為裁判基礎（參考最高法院
    29年上字第3105號、40年台上字第86號判例意旨）。又檢察
    官就被告犯罪事實，應負舉證責任，並指出證明之方法，刑
    事訴訟法第161條第1項定有明文，因此，檢察官對於起訴之
    犯罪事實，應負提出證據及說服之實質舉證責任。倘其所提
    出之證據，不足為被告有罪之積極證明，或其指出證明之方
    法，無從說服法院以形成被告有罪之心證，基於無罪推定之
    原則，自應為被告無罪判決之諭知（參考最高法院92年度台
    上字第128號判例意旨）。又按施用毒品者，其所稱向某人
    購買之供述，須補強證據以擔保其供述之真實性。良以施用
    毒品者其供述之憑信性本不及於一般人，況施用毒品者其供
    出來源，因而破獲者，法律復規定得減輕其刑，其有為偵查
    機關誘導、或為邀輕典而為不實之陳述之可能，其陳述之真
    實性自有合理之懷疑。是施用毒品者關於其向某人購買毒品
    之陳述，必須補強證據佐證，以擔保其陳述之真實性，俾貫
    徹刑事訴訟無罪推定及嚴格證明之基本原則。又關於毒品施
    用者其所稱向某人購買毒品之供述，必須補強證據佐證，係
    指毒品購買者之供述縱使並無瑕疵，仍須補強證據佐證而言
    ，以擔保其供述之真實性。該所謂補強證據，必須與施用毒
    品者關於相關毒品交易之陳述，具有相當程度之關聯性，且
    足使一般人對於施用毒品者之陳述無合理之懷疑存在，而得
    確信其為真實，始足當之（參考最高法院96年度台上字第49
    74號判決意旨，另同院95年度台上字第6850號、96年度台上
    字第1029號、97年度台上字第3281號、98年度台上字第3116
    號判決亦同此見解）。亦即，施用毒品者之指證，其真實性
    有待其他必要之證據加以補強，若施用毒品者之指證，其真
    實性仍有合理之懷疑存在時，在此項合理之懷疑未澄清前，
    自不能遽為有罪之判斷，茲所謂其他必要之補強證據，即在
    排除此項合理之懷疑，使之達於可得確信之程度，否則即應
    為被告有利之推定，此亦為刑事訴訟法第154條，犯罪事實
    應依證據認定之證據裁判原則，及因保障被告人權，無罪推
    定原則之所在，此項刑事訴訟基本原則，不能因販賣毒品行
    為之期間短暫、方法隱密、對象單純，以致查獲不易、搜證
    困難等原因而放棄，或減低對於犯罪構成要件應予嚴格證明
    之堅持，此項基本原則應為法官證據證明力自由判斷職權行
    使之限制。從而，基於施用毒品者之習性，對於毒品之購毒
    者證述其向某人購買毒品者，仍應具備與該等證述情節具有
    關連性之補強證據，始足以用供認定刑責重大之販賣毒品之
    犯行。
三、程序方面（證據能力部分）：
  (一)按被告以外之人於偵查中向檢察官所為陳述，除顯有不可信
    之情況者外，得為證據，刑事訴訟法第159條之1第2項定有
    明文。偵查中對被告以外之人（包括證人、鑑定人、告訴人
    、被害人及共同被告等）所為之偵查筆錄，或被告以外之人
    向檢察官所提之書面陳述，性質上均屬傳聞證據。惟現階段
    刑事訴訟法規定檢察官代表國家偵查犯罪、實施公訴，依法
    其有訊問被告、證人及鑑定人之權，證人、鑑定人且須具結
    ，而實務運作時，檢察官偵查中向被告以外之人所取得之陳
    述，原則上均能遵守法律規定，不致違法取供，其可信度極
    高，職是，被告以外之人前於偵查中已具結而為證述，除反
    對該項供述得具有證據能力之一方，已釋明「顯有不可信之
    情況」之理由外，不宜以該證人未能於審判中接受他造之反
    對詰問為由，即遽指該證人於偵查中之陳述不具證據能力。
    且所謂不可信性情況，法院應審酌被告以外之人於陳述時之
    外在環境及情況，例如：陳述時之心理狀況、有無受到外力
    干擾等，以為判斷之依據。本件證人洪春蘭、歐賢豐等人於
    檢察官偵查中，以證人之身分陳述，經告以具結義務及偽證
    處罰後，於命證人朗讀結文後具結，其等係於負擔偽證罪之
    處罰心理下證述，並以具結擔保其供述之真實性，又無受其
    他不當外力干擾之情形，其等未曾提及檢察官在偵查時有不
    法取供之情形，依上說明，其等於偵查中之證言（見警卷第
    37至38頁及偵卷第28至30頁）自均具有證據能力。
  (二)次按證據能力乃證據資料容許為訴訟上證明之資格，屬證據
    形式上之資格要件；至證據之證明力，則為證據之憑信性及
    對於待證事實實質上之證明價值。證據資料必須具有證據能
    力，容許為訴訟上之證明，並在審判期日合法調查後，始有
    證明力可言，而得為法院評價之對象。又修正後刑事訴訟法
    第159條之4規定，可作為證據之文書有：一、除顯有不可信
    之情況外，公務員職務上製作之紀錄文書、證明文書。二、
    除顯有不可信之情況外，從事業務之人於業務上或通常業務
    過程所須製作之紀錄文書、證明文書。三、除前二款之情形
    外，其他於可信之特別情況下所製作之文書。而該法條第2
    款所稱從事業務之人於業務上或通常業務過程所須製作之紀
    錄文書、證明文書，因係於通常業務過程不間斷、有規律而
    準確之記載，且大部分紀錄係完成於業務終了前後，無預見
    日後可能會被提供作為證據之不實登載動機，不實之可能性
    小，除非該等紀錄文書或證明文書有顯然不可信之情況，否
    則有承認其為證據之必要；因此，採取上開文書作為證據，
    應注意該文書之製作，是否係於例行性之業務過程中，基於
    觀察或發現而當場或即時記載之特徵。經查，卷附之行動電
    話0000000000號及0000000000號之通聯紀錄資料（見警卷第
    48至51頁台灣大哥大資料查詢及偵卷第38至68頁台灣大哥大
    資料查詢），本係由該電信業者為計算電話通話費用，而以
    電信業者管控中之電腦設備逐筆紀錄通話門號之通話日期、
    時間長短、通話對方門號（即發話方、受話方與發簡訊）等
    。上開門號通聯紀錄資料，顯非為訴訟上之特定目的而製作
    ，而係屬於通常業務過程中不間斷的有規律記載，是其記載
    者，不具有個案性質，自係屬於從事業務之人於業務上或通
    常業務過程所須製作之紀錄文書，經查亦無顯不可信之情況
    ，故本件通聯紀錄自應具有證據能力。
四、本件公訴人認被告涉犯上開罪嫌，無非以證人洪春蘭、歐賢
    豐於警詢及偵訊之證述及自證人洪春蘭持用之行動電話中之
    電話簿翻拍，證人洪春蘭供稱之販毒上游持用之行動電話，
    再調閱電話號碼0000000000號及0000000000號行動電話於99
    年8月間之雙向通聯紀錄，足以證明被告確持有前述行動電
    話，並於99年8月27日或28日晚間，在彰化縣彰化市○○路
    之某處巷子內，販賣安非他命予證人洪春蘭等為主要論據。
    訊據被告則堅決否認有販賣第一級毒品海洛因及第二級毒品
    安非他命予證人洪春蘭之犯行，並以洪春蘭所言非事實，伊
    並未販賣毒品海洛因、安非他命予洪春蘭，洪春蘭稱99年9
    月11日伊去她家賣十幾萬元或二十幾萬元毒品給她，後來又
    說是在99年8月27日或28日左右，在彰化市○○路上向伊買
    安非他命，然洪春蘭所述的時間、地點前後不一，又洪春蘭
    稱有跟伊使用行動電話號碼0000000000號聯繫交易毒品，但
    伊並沒有使用這電話，所以該電話的通聯紀錄欠缺關聯性等
    語為辯。
五、又辯護人為被告辯護如下：(一)證人洪春蘭歷次供述，先稱：
    均由被告鄭聰吉約1星期至10天主動撥打伊0000000000門號
    電話，聯絡伊是否要買毒品，被告使用0000000000、000000
    0000、0000000000等門號電話，及被告曾在99年9月22日、1
    1或12日晚上11至12點、及9月初與其聯絡交易毒品。嗣改稱
    ：伊不是用0000000000門號電話與被告聯絡，並稱在今年7
    、8月間向被告購買1錢至1兩的海洛因，當時並沒有其他人
    在場目睹，又說被告使用的行動電話是0000000000，如調閱
    0000000000雙向通聯紀錄，可以認出是以何電話與她聯繫云
    云。後又改稱：99年9月11或12日向被告鄭聰吉買毒品的事
    ，是伊記錯了，應該沒有這件事，99年8月27日或28日左右
    在彰化市○○路上，向被告鄭聰吉買安非他命，數量、價格
    忘了，被告去過伊彰化市○○路400號所租的房子交易安非
    他命，海洛因伊忘了，金額也忘了，歐賢豐有與伊一起在場
    ，但歐賢豐不知道伊等在做什麼，警方於99年10月13日在伊
    台中市○○路承租處查扣的一、二級毒品，均是在99年8月2
    7或28日向被告鄭聰吉買來用剩的等語。但同日偵訊時又稱
    ：前開在台中市○○路承租處查扣的毒品只有二級毒品安非
    他命是在99年8月27或28日在彰化市○○路路旁向被告鄭聰
    吉以235000元購買的，當天被告鄭聰吉以其持用之00000000
    00、0000000000號電話與伊持用號碼不詳電話聯繫交易時間
    、地點，及被告於99年7月間曾到其租屋處，販賣第一級及
    第二級毒品給伊10幾萬元云云，證人洪春蘭就被告與其共計
    幾次毒品交易？時間、地點各為何？如何聯繫？被告及其各
    使用的電話號碼為何？其為警查扣的第一、二級毒品是否向
    被告購得？99年8月27或28日交易時歐賢豐有無在場？是否
    知情？99年7月間交易毒品之種類為何？金額若干？歷次供
    述均不相同，說詞反覆，有重大瑕疵。(二)又證人歐賢豐於99
    年11月2日之警詢初稱：99年9月間，伊在路旁等，洪春蘭坐
    上一台深色的轎車，沒看到開車或車內之人就是被告鄭聰吉
    ，洪春蘭告訴伊祇是在跟阿吉講話等語。嗣於100年1月4日
    之警詢及偵查改稱：洪春蘭下車後我問她在幹什麼，她說是
    向阿吉買毒品，我才知道那個男的就是阿吉等語。再改稱：
    被告鄭聰吉搖下車窗，有先確認是被告。另稱不知洪春蘭上
    車做何事，後稱見到洪春蘭有交錢及收受一包物品。對於99
    年7月間被告到其租屋處，先稱不知誰下樓開門，後稱是洪
    春蘭，又說當場看到阿吉拿出安非他命好幾包給洪春蘭，再
    稱是洪春蘭事後告知才知是安非他命云云，證人歐賢豐之證
    述亦有重大歧異，真實性殊容置疑。(三)被告否認使用000000
    0000號電話，依該翻拍照片顯示該電話持用者為「聆」，與
    被告無任何關連，又該門號係由楊景富申辦，被告不認識楊
    景富，也不曾自其受讓該號碼使用。再對照卷附0000000000
    號行動電話於99年8月間通聯紀錄所附基地台位置，與同時
    段被告所持用號碼0000000000行動電話通聯紀錄所示之基地
    台位置均不相同，亦與被告當時住居所及活動範圍有相當差
    距，足見該門號確非被告使用。又被告雖坦承持用00000000
    00號行動電話，惟洪春蘭於偵查中經檢、警提示該門號通聯
    紀錄，稱「沒有看到我使用過的電話」，又洪春蘭始終無法
    正確說明其所使用之門號，並以該通聯紀錄為洪春蘭前揭證
    述之補強證據。(四)本件證人洪春蘭、歐賢豐之證詞有上開不
    一瑕疵之處，而公訴人所舉之證據未達於通常一般人均不致
    有所懷疑，而得確信之程度，應屬不能證明被告犯罪，本於
    罪疑唯輕之原則，請為被告無罪之諭知。
五、經查：
  (一)關於證人洪春蘭之證述部分：
  1.證人洪春蘭於99年11月1日偵訊時結證稱：「（問：你前於
    偵查中供述，販賣毒品予你的男子，是否確實為鄭聰吉？）
    是的。」、「（問：99年10月20日於偵訊中證稱今年九月初
    ，交易地點為彰化市○○路旁，你有向鄭聰吉以新台幣23萬
    5000元的價格購買毒品安非他命，是否實在？）實在，交易
    的模式就如同前開時日於偵查中所述。」、「（問：是否還
    有向鄭聰吉購買毒品？）今年七、八月間，在彰化市○○路
    旁，先後以2萬4000元至15萬元的價格向鄭聰吉購買1錢至1
    兩的海洛因，我向他購買海洛因時，並沒有其他人在場目睹
    。」、「（問：你是以持用的何電話與鄭聰吉聯繫？）我忘
    記我是用哪一支行動電話與他聯繫，我們交易的時間都是晚
    上很晚時，我大都是當天下午五、六點就開始與他聯繫，他
    使用行動電話是0000-000000。」、「（問：如調閱0000-00
    0000該支電話的雙向通聯紀錄，你是否可以認出你是以何電
    話與他聯繫？）可以」等語（見警卷第37至38頁）。
  2.證人洪春蘭於100年1月4日偵訊結證稱：「（問：和美分局
    99/10/13在台中市○○路你與歐賢豐的租屋處所查扣的毒品
    何來？）其中第二級毒品安非他命是99/8/27或28在彰化市
    ○○路路邊向鄭聰吉以235000元購買的。」、「（問：當時
    你如何去現場？）當天鄭聰吉以他持用的0000-000000或000
    0-000000行動電話與我持用電話號碼不詳電話聯繫交易時間
    、地點後，因天色已晚，由歐賢豐開車載我去三民路那裡，
    因為該處是巷子，所以歐賢豐將車停在附近，我跟歐賢豐共
    同走到鄭聰吉的自小客車旁，鄭聰吉搖下車窗，我確認是他
    後，我就單獨進入他駕駛上開車輛的副駕駛座，我跟他談了
    一下話後就將上開現金235000元交給鄭聰吉，鄭聰吉將安非
    他命從車上的不詳處所取出後交給我，我拿了該包毒品後就
    下車，我就跟歐賢豐步行回我們駕駛的車上。當天交易時間
    是晚上10點過後。」、「（問：除99年8月底交易該次，你
    稱鄭聰吉還有去過你跟歐賢豐住在彰化市○○路400號承租
    的房屋交易毒品？）是，鄭聰吉約於99年7月間晚上單獨前
    往我上開租屋處，我在該處與他現金交易第一級及第二級毒
    品，總金額約十幾萬元，歐賢豐當時也有在現場。」、「（
    問：你曾與鄭聰吉合資購買毒品嗎？）沒有。」、「（問：
    有無因為配合供出上游可減輕其刑而誣指鄭聰吉販毒情節？
    ）沒有，我所述均實在。」、「（問：99年7月間在前述地
    點到底有無向鄭聰吉購買海洛因？）有」等語（見偵卷第28
    至30頁）。
  3.證人洪春蘭於原審法院審理時證稱：「（問：妳是否在該案
    中在檢察官那裡及在法院一審有指認妳的毒品來源？）我有
    說跟一個阿吉買的。」、「（問：阿吉之人是否有在庭上？
    ）沒有。」、「（問：妳為何在歷次開庭中指認是在庭被告
    鄭聰吉？）我沒有指認。」、「（問：請提示偵卷中第二十
    八頁偵查筆錄《提示並告以要旨》妳在警局時也指認這是否
    事實？）他給我照片指認。」、「（問：妳照片指認警察局
    的照片不是庭上被告嗎？）那我不知道。」、「（問：在警
    局指認的不是在庭的被告嗎？《再次提示警卷照片》）不是
    吧。」、「（問：妳有跟被告買過毒品？）我是跟一位叫阿
    吉的人買的。」、「（問：是否在庭被告？）不是。」、「
    （問：妳在妳的販毒案中是否使用0000000000號作為你販毒
    的門號？）我記得沒有。」、「（問：請提示證人洪春蘭在
    該案之起訴書，上開電話號碼是否你使用的？）我忘記了。
    」、「（問：妳有無使用這個門號跟被告的行動電話號碼00
    00000000號聯絡？）忘記了。」、「（問：請提示偵卷五十
    五頁到五十六，及第六十六頁《提示》，這門號是否與被告
    的行動電話號碼0000000000號，於八月十五日、八月十六日
    及八月二十四日及二十五日有多次通聯紀錄？）有的，因為
    我們是朋友聊天。」、「（問：妳們在聊天有無跟毒品交易
    有關？）沒有。」、「（問：妳為何在檢察官及一審指認妳
    跟被告有兩次毒品交易？）我說我忘記了。」、「（問：妳
    是否使用剛剛的上開電話跟他交易毒品？）我只是跟他聊天
    ，沒有以上開電話交易毒品。」、「（問：妳是否有使用電
    話跟他交易毒品？）我沒有跟他交易毒品。」、「（問：妳
    到底有沒有跟被告買過毒品？）沒有。」、「（問：九十九
    年七月在中正路妳是否有跟被告鄭聰吉約買毒品，被告有拿
    海洛因及安非他命給妳？）沒有。」、「（問：為何妳跟歐
    賢豐的多次警局及偵訊作證都說有，及說明交易情節？）他
    如果有去的話，可能是我們有在那裡一起吸毒。」、「（問
    ：妳為何在警局及偵訊說你的毒品有十萬多及二十三萬多的
    毒品都是跟被告買的？）我不是說跟他買的，我是說跟阿吉
    買的。」、「（問：妳為何在警局及偵訊多次指認是被告鄭
    聰吉？）我忘記了。」、「（問：妳認識的人為何指認錯？
    ）我只有見過一兩次，我們見面的時候是在晚上，且有時候
    戴著帽子。有時候在吸食毒品人不是很清楚的狀況」等語（
    見原審卷第117頁反面至120頁）。
  4.綜觀證人洪春蘭上開證述，先於99年11月1日偵訊中證稱伊
    係於99年9月初，在彰化市○○路旁，以23萬5000元的價格
    向被告購買毒品安非他命，及在99年7、8月間，在彰化縣彰
    化市○○路旁，先後以2萬4000元至15萬元的價格向被告購
    買1錢至1兩的海洛因，伊向被告購買海洛因時，並沒有其他
    人在場目睹等語，惟嗣後又改稱：安非他命是99年8月27或2
    8日在彰化市○○路路邊，向被告以235,000元購買的，當天
    被告以0000000000或0000000000行動電話與伊持用電話號碼
    不詳電話聯繫交易時間、地點後，伊與歐賢豐共同走到被告
    的自小客車旁，其單獨進入被告駕駛上開車輛的副駕駛座，
    伊就將235,000元交給被告，被告將安非他命交給伊，伊就
    跟歐賢豐步行回原駕駛的車上，又被告約於99年7月間晚上
    單獨前往其上開租屋處，伊在該處與他現金交易第一級及第
    二級毒品，總金額約十幾萬元，歐賢豐當時也有在現場等語
    ，是以證人洪春蘭就伊究係於99年9月初或在99年8月27、28
    日，在彰化縣彰化市○○路路邊，向被告購買23萬5000元之
    安非他命，前後供述明顯不同；又伊先則證稱99年7、8月間
    ，在彰化縣彰化市○○路旁，先後以2萬4000元至15萬元的
    價格向被告購買海洛因，當時並沒有其他人在場目賭，嗣後
    又改稱被告約於99年7月間晚上單獨前往其彰化市○○路租
    屋處，與伊交易第一級及第二級毒品，總金額約十幾萬元，
    歐賢豐當時也有在現場等語，是以證人洪春蘭就伊向被告購
    得毒品海洛因、安非他命之時間先後不同，且均無從確定明
    確之購毒日期，就99年7月間之交易地點亦先後證述不同，
    就99年7月間在彰化市○○路向被告購買海洛因及安非他命
    之價格亦不明確，及交易時究竟係無他人在場，或有無證人
    歐賢豐在場，亦先後證述不同，再者證人洪春蘭於原審法院
    審理時亦一再證稱伊係向一位叫「阿吉」的人購買毒品，而
    非在庭之被告，是以證人洪春蘭是否確有於上開時、地向被
    告購買毒品海洛因及安非他命，已非全然無疑。
  (二)關於證人歐賢豐之證述部分：
  1.證人歐賢豐於100年1月4日偵訊結證稱：「（問：99年8月底
    你是否確實有跟洪春蘭與鄭聰吉交易，在彰化市○○路路邊
    交易毒品？）是，是洪春蘭在我車上接電話後就要求我載她
    到彰化市○○路，我將車停在附近，我跟洪春蘭共同走到鄭
    聰吉的自小客車旁，鄭聰吉搖下車窗，洪春蘭確認是鄭聰吉
    後，洪春蘭就單獨進入他駕駛上開車輛的副駕駛座，我當時
    人在外面，有看到洪春蘭拿錢給鄭聰吉，但數額多少我不清
    楚，也有看到鄭聰吉拿一包東西給洪春蘭，當時我不知道該
    包東西是毒品，事後洪春蘭才告訴我該包毒品是安非他命，
    是供自己施用，當天交易時間是晚上10點過後。」、「（問
    ：除99年8月底交易該次，洪春蘭稱鄭聰吉還有去過你跟洪
    春蘭住在彰化市○○路400號承租的房屋交易毒品？）是，
    應該是7月份，鄭聰吉約於99年7月間晚上單獨前往上開租屋
    處，當時我還記得是洪春蘭自己下樓開門，我們當時住在三
    樓，鄭聰吉進入我與洪春蘭房間後，我當時在看電視，他們
    在旁邊交易，我有看到洪春蘭拿現金給鄭聰吉，鄭聰吉則將
    兩、三包毒品交給洪春蘭，事後洪春蘭告訴我有購買安非他
    命，但沒有告訴我有買海洛因。」、「（問：你有無跟洪春
    蘭及鄭聰吉合資購買毒品？）均沒有。」、「（問：有無因
    為配合供出上游可減輕洪春蘭其刑而誣指鄭聰吉販毒情節？
    ）沒有，我所述均實在，我均親眼目睹洪春蘭與鄭聰吉交易
    情形」等語（見偵卷第29至30頁）。
  2.證人歐賢豐於原審法院審理時證稱：「（問：你跟洪春蘭何
    關係？）同居的男女朋友關係。」、「（問：九十九年間有
    無同居在彰化縣彰化市○○路400號？）有，詳細時間忘記
    了。」、「（問：你在偵訊時有說洪春蘭的毒品是跟何人買
    的？）我沒有說。」、「（問：請提示偵卷二十八頁《提示
    並告以要旨》，你說洪春蘭曾經在彰化租屋處及彰化三民路
    車內那裡跟被告鄭聰吉買毒品，你說你在七月底有看到洪春
    蘭與被告鄭聰吉在租屋處購買毒品？）我沒有這樣說。」、
    「（問：這些話是否你說的？）我沒有這樣說，我也沒有親
    眼看見。」、「（問：你有沒有看到被告鄭聰吉？）我有看
    到他去我們租屋處，但是我沒有說他們有交易毒品。」、「
    （問：你有說九十九年八月底你在彰化市○○路有看到車上
    的人是被告鄭聰吉，洪春蘭上副駕駛座，你有看到洪春蘭拿
    錢給被告鄭聰吉，也有看到被告鄭聰吉拿毒品給洪春蘭？）
    我忘記有沒有這樣講。」、「（問：你知道洪春蘭販毒？）
    我知道，但我沒有被起訴，販毒是她自己的事情，我是事後
    才知道的。」、「（問：她的毒品跟何人購買？）我不知道
    。」、「（問：你不是有問洪春蘭為何跟被告鄭聰吉購買那
    麼多毒品？）時間已久我忘記了。」、「（問：是否認識被
    告鄭聰吉？）看過，他曾經去找洪春蘭玩，那時候我還不認
    識他。」、「（問：你在偵訊時說七月份時候，被告鄭聰吉
    自己到你的租屋處，洪春蘭下去開門，你看到洪春蘭拿現金
    給被告鄭聰吉，被告鄭聰吉拿毒品給洪春蘭，事後你問她，
    她說是買毒品？）我並沒有看到。」、「（問：你共看過被
    告鄭聰吉幾次？）一、兩次。」、「（問：三民路那裡有無
    看過被告鄭聰吉？）那時候在車上，我無法確定是否是被告
    鄭聰吉。」、「（問：你為何在偵訊時說你看到洪春蘭拿錢
    給被告鄭聰吉，被告鄭聰吉拿毒品給洪春蘭等情？）我沒有
    說什麼搖車窗等情。」、「（問：你在偵訊時為何如此說？
    ）我忘記了」等語（見原審卷第122頁至第124頁正面）。
  3.是證人歐賢豐先前雖於偵訊中證述其於99年8月底親眼目睹
    洪春蘭進入被告車上，洪春蘭並拿錢給被告，被告則拿一包
    東西給洪春蘭，事後洪春蘭才告訴其該包毒品是安非他命及
    其於99年7月間，在彰化縣彰化市○○路租屋處，看到被告
    進入其與洪春蘭房間後，洪春蘭拿現金給被告，被告則將二
    、三包毒品交給洪春蘭，事後洪春蘭告訴其有購買安非他命
    ，但沒有告訴其有買海洛因等情，惟其於原審審判中則堅詞
    否認有於99年8月底親眼目睹洪春蘭向被告購買毒品安非他
    命，亦否認親眼目睹洪春蘭於99年7月間，在彰化縣彰化市
    ○○路租屋處之房間內向被告購買毒品安非他命及海洛因，
    而證人歐賢豐並非向被告購買毒品之當事人，縱其於上開時
    、地與洪春蘭一起至約定地點，基於販賣毒品者常不希望購
    毒者另帶他人一起前往購毒目睹，故證人歐賢豐是否確能親
    眼目睹洪春蘭於上開時、地向被告購買毒品亦甚有疑問，況
    證人洪春蘭就其向被告購買毒品時是否有他人在場，亦前後
    證述不一，再者證人歐賢豐先後於偵查及審理中之證述完全
    不符，是證人歐賢豐證詞之真實性如何，亦非全無可疑。
  (三)關於本案通聯紀錄部分，被告雖坦承0000000000號行動電話
    SIM卡為其向他人所購得，而該電話依台灣大資料查詢顯示
    該電話於99年8月15日、同年月16日、同年月25日確有與證
    人洪春蘭所使用之0000000000號行動電話有通聯紀錄（見偵
    卷第55頁及第66頁），惟證人洪春蘭於原審法院審理時證稱
    ：「（問：請提示偵卷55頁到56頁及第66頁，這門號《按指
    洪春蘭之0000000000號行動電話》是否與被告的行動電話號
    碼0000000000號，於8月15日、8月16日、8月24日及25日有
    多次通聯紀錄？）有的，因為我們是朋友聊天。」、「（問
    ：妳們在聊天有無跟毒品交易有關？）沒有。」、「（問：
    妳是否使用剛剛的上開電話跟他交易毒品？）我只是跟他聊
    天，沒有以上開電話交易毒品。」、「（問：妳是否有使用
    電話跟他交易毒品？）我沒有跟他交易毒品」等語（見原審
    卷第118頁反面至第119頁正面），且證人洪春蘭於99年8月1
    5日、8月16日、8月24日及25日縱與被告有多次電話聯繫，
    惟此電話聯繫時間與起訴書所載被告於99年7月間及99年8月
    27日或28日販賣毒品予證人洪春蘭相差達數十日或多日，並
    無從遽認係被告與證人洪春蘭為販賣毒品而聯絡，又上開證
    人洪春蘭與被告聯繫之數通電話亦無任何通訊監察譯文，無
    從據以證明被告於99年7月間及同年8月27日或28日有販賣毒
    品海洛因、安非他命予證人洪春蘭，是以被告被訴於99年7
    月間及同年8月27日或28日有販賣毒品海洛因、安非他命予
    證人洪春蘭之犯行，尚乏客觀之通訊監察譯文或其他證據可
    資佐證。至於公訴人於證據清單所列之0000000000號行動電
    話，被告否認為其所持用，經查，依證人洪春蘭所持用之00
    00000000號行動電話之電話簿清單之翻拍照片顯示，000000
    0000號電話電話持用者為「聆」，0000000000號行動電話持
    用者為「吉上」，二行動電話之持用者依形式觀之應為不同
    人，又0000000000號行動電話為楊景富所申設，又經原審法
    院查詢得知楊景富已死亡，此有台灣大哥大資料查詢及個人
    基本資料查詢結果（見偵卷第38頁及原審卷第97頁）各一份
    在卷可稽，再者偵查卷所附000000000號行動電話通聯並未
    與證人洪春蘭所持用之0000000000號及0000000000號行動電
    話有何通聯，是以該行動電話通聯亦無從據以證明被告利用
    該行動電話，於99年8月27日或28日晚間販賣安非他命予證
    人洪春蘭。
  (四)另販賣毒品者所稱向某人購買之供述，須補強證據以擔保其
    供述之真實性。良以販賣毒品者其供述之憑信性本不及於一
    般人，況施用毒品者其供出來源，因而破獲者，法律復規定
    得減輕其刑，其有為偵查機關誘導、或為邀輕典而為不實之
    陳述之可能，其供述之真實性自有合理之懷疑。是法院一貫
    之見解，認販賣毒品者關於其向某人購買毒品之供述，必須
    補強證據佐證，以擔保其供述之真實性，俾貫徹刑事訴訟無
    罪推定及嚴格證明之基本原則。又關於毒品販賣者其所稱向
    某人購買毒品之供述，必須補強證據佐證，係指毒品購買者
    之供述縱使並無瑕疵，仍須補強證據佐證而言，以擔保其供
    述之真實性。該所謂補強證據，必須與買受毒品者關於相關
    毒品交易之供述，具有相當程度之關聯性，且足使一般人對
    於販賣毒品者之供述無合理之懷疑存在，而得確信其為真實
    ，始足當之（參考最高法院98年度台上字第3116號判決意旨
    ）。本件被告始終堅決否認有何非法販賣第一級毒品海洛因
    及第二級毒品安非他命予證人洪春蘭情事，而證人洪春蘭於
    偵訊固證稱前開毒品海洛因及安非他命係向被告購買，惟嗣
    後證人洪春蘭於法院審理時，即否認有向被告購買毒品之情
    ，又證人洪春蘭於偵訊時中所為不利於被告之陳述，並無確
    切補強證據足以證明與事實相符，自難據證人洪春蘭片面且
    先後不一之陳述，而為不利被告之認定。
  (五)我國刑事訴訟制度業已修正為以當事人進行主義為主，職權
    進行主義為輔，檢察官立於原告之地位，其對於被告之犯罪
    事實，本負有積極舉證之義務，且刑事被告原無自證無罪之
    義務，其在訴訟上所為之辯解，只須達於對起訴事證提出合
    理質疑之程度為已足，檢察官如對被告所舉反證仍有爭執，
    即應依照刑事訴訟法第161條規定，自負積極舉證釋疑之責
    任。證人洪春蘭、歐賢豐二人先前於偵訊中之證述，均與審
    判中之證述不相符，其真實性如何，已非全然無疑，而檢察
    官所提出之0000000000號及0000000000號行動電話雙向通聯
    紀錄，並無被告與證人洪春蘭於99年7月間及同年8月27日或
    28日之通聯紀錄，得以證明被告有販賣海洛因及安非他命予
    證人洪春蘭之犯行，而99年8月間被告所使用之0000000000
    號行動電話雖與證人洪春蘭所使用之0000000000號行動電話
    於99年8月15日、同年月16日、同年月25日有通聯紀錄，惟
    該二人間之電話並無通訊監察譯文，且證人洪春蘭亦證稱上
    開通話均無談及毒品交易等語，故該行動電話通聯亦均無從
    據為被告有於99年7月間販賣毒品海洛因、安非他命及於99
    年8月27日或28日販賣毒品安非他命予證人洪春蘭犯行之積
    極證明，是以被告被訴於99年7月間販賣毒品海洛因及安非
    他命予證人洪春蘭之犯行，缺乏客觀之通訊監察譯文或其他
    證據可資佐證，此外復查無其他確切證據足以證明被告有公
    訴人所指販賣海洛因及安非他命予證人洪春蘭之犯行，公訴
    人所提出之證據或所指出之證明方法，均尚不足為被告有罪
    之積極證明，或說服法院形成被告有罪之心證，是被告被訴
    販賣海洛因、安非他命予證人洪春蘭2次之犯行均屬不能證
    明。
六、綜上，本案並無積極明確之證據，足認被告確有公訴人所指
    上開犯行。是揆諸上開說明意旨，原審所為被告無罪判決，
    尚無違誤，公訴人上訴意旨執持前詞指摘原審判決不當，尚
    無理由，應予駁回。
據上論結，應依刑事訴訟法第368，判決如主文。
本案經檢察官陳佳琳到庭執行職務。
中    華    民    國   100    年    9     月    1     日
            刑事第二庭    審判長法  官  邱  顯  祥
                                法  官  王  鏗  普
                                法  官  姚  勳  昌
以上正本證明與原本無異。
檢察官得上訴。
如不服本判決應於收受送達後10日內向本院提出上訴書狀，其未
敘述上訴之理由者，並得於提起上訴後10日內向本院補提理由書
（均須按他造當事人之人數附繕本）「切勿逕送上級法院」。
                                書記官  詹  錫  朋
中    華    民    國   100    年    9     月    1     日